臺灣臺南地方法院臺南簡易庭民事判決
111年度南簡字第114號
原      告  林德正  

被      告  林紅山  
上列當事人間請求確認抵押權不存在等事件，本院於民國111年5
月9日言詞辯論終結，判決如下：
    主   文
原告之訴駁回。
訴訟費用新臺幣1,000元由原告負擔。
    事實及理由
一、本件原告主張兩造約定由原告先將伊所有坐落臺南市○○區○○
    段000地號土地，權利範圍378分之9（下稱系爭土地）設定
    普通抵押權予被告，被告應將新臺幣(下同)1,000,000元（
    下稱系爭借款）借貸予伊，詎伊於民國105年9月27日為抵押
    權登記（下稱系爭抵押權）後，被告未依約交付系爭借款，
    則系爭抵押權應予塗銷，惟為被告所否認，則系爭抵押權是
    否存在，攸關原告對系爭土地所有權是否受限，已致原告在
    私法之地位有受侵害之危險，而此項危險復得以對於被告之
    確認判決除去之，原告自有即受確認判決之法律上利益，其
    提起確認之訴，核無不合，應予准許。
二、原告起訴主張：兩造於105年9月19日約定被告貸予系爭借款
    予伊，伊則為被告設定系爭抵押權，伊於同年9月27日完成
    系爭抵押權設定後，被告拒絕交付系爭借款，伊央請兩造之
　　母親及兄長向被告商談塗銷系爭抵押權，卻遭拒絕，為此起
    訴請求確認系爭抵押權不存在及塗銷之等語。並聲明：㈠確
    認系爭抵押權不存在；㈡被告應將系爭抵押權設定予以塗銷
    。
三、被告抗辯：兩造確有前揭約定，於原告設定系爭抵押權之後
    ，伊已於105年10月14日將貸予原告之1,000,000元匯入原告
    之帳戶（下稱系爭匯款），原告之主張並無理由等語。並聲
    明：原告之訴駁回。
四、原告主張兩造約定由被告貸予原告系爭借款，原告設定系爭
    抵押權擔保之，原告已於105年9月23日送件，同年月27日完
    成系爭抵押權登記等情，為被告所不爭執，自應認為真實。
    至原告主張被告未交付系爭借款乙情，則為被告所否認，並
    以前揭情詞置辯。是本件之爭點在於：原告設定系爭抵押權
    後，被告是否已交付系爭借款予原告？
五、得心證之理由
　㈠當事人主張有利於己之事實者，就其事實有舉證之責任，民
    事訴訟法第277條前段定有明文。原告主張被告未交付系爭
    借款，為被告所否認，並提出系爭匯款匯至原告於玉山銀行
    申設之帳戶存摺內頁（本院卷第55頁）為證，原告固不爭執
    系爭匯款之事實，惟主張系爭匯款係被告向原告商借的1,00
    0,000元之清償，非系爭借款乙情，則為被告所否認，是原
    告就系爭匯款為兩造另一借貸關係清償款之事實應負舉證之
    責。　　　　　    
　㈡原告於111年2月21日言詞辯論期日陳稱是在長北街41號交付1
    筆1,000,000元現金給被告，款項來源400,000元為其個人所
    有，另600,000元為向兩造之兄長借來，湊成1,000,000元借
    給被告等語。原告繼於111年3月14日遞狀之民事陳報狀改稱
    於105年10月3日及同年月13日在長北街41號分別交付400,00
    0元及600,000元等語，查現金1,000,000元非一般數目，原
    告對其係一次或分次交付現金1,000,000元，前後陳述，竟
    已有不一；雖經證人即兩造兄長林復地於本院證稱：原告曾
    提到因被告要借1,000,000元，所以向其借款600,000元是要
    借給被告的；但沒有印象向被告確認借款事實等語，僅足證
    原告曾以為借被告1,000,000元而向證人商借600,000元，至
    於被告是否確有要向原告借1,000,000元及原告如何將款項
    交付予被告，則無法證明。況原告主張被告於105年10月14
    日系爭匯款為借款之清償，則原告借予被告之款項中之600,
    000元既然是向證人林復地所借用，卻於收受清償款後不是
    以整筆清償之方式存入證人林復地之帳戶，而是於105年11
    月3日（存款100,000元）、同年月9日（存款80,000元）、
    同年月17日（存款60,000元）、同年月25日（存款80,000元
    ）；同年12月8日（存款80,000元）、同年月20日（存款80,
    000元）、同年月30日（存款60,000元）及106年1月6日（存
    款66,000元）之方式，分批存入，與常情相違，原告向證人
    林復地所借得之600,000元，是否用於借予被告，顯有可疑
    。是原告仍無法證明被告有向原告借款1,000,000元之事實
    ，自無法認定被告105年10月14日之系爭匯款為清償借款之
    款項。
　㈢原告雖質以如原告未交付借款1,000,000元予被告，被告何有
    於105年10月14日系爭匯款之資力？惟被告已提出其郵局存
    款明細為證（置於證物袋），足認被告確有資力為系爭匯款
    ；原告又以該存款明細於105年10月3日後之存款即為其所交
    付之借款等語，惟原告自陳105年10月3日及同年月13日分別
    交付被告400,000元及600,000元，然上開存款明細於同年月
    3日至11日已存款共800,000元，已逾原告所稱10月3日所交
    付之400,000元甚多，原告之主張顯無法成立，自難為其有
    利之認定。
　㈣兩造間爭執之金錢往來關係既僅為前揭二件，原告既未能證
    明被告之系爭匯款為向其貸予被告借款之清償，則被告抗辯
    系爭匯款係為交付系爭抵押權所擔保之其對原告借款款項之
    金錢，應屬可採。　
六、綜上所述，原告以系爭抵押權所擔保之債權並不存在為由，
    請求確認系爭抵押權不存在及被告應將系爭抵押權設定予以
    塗銷，為無理由，應予駁回。另依民事訴訟法第436條之19
    第1項、第78條規定，命原告負擔訴訟費用。
七、本件事證已臻明確，兩造其餘攻擊防禦方法及證據，核與判
    決結果不生影響，爰不一一論列，附此敘明。
八、據上論結，本件原告之訴為無理由，判決如主文。　　　
中　　華　　民　　國　　111 　年　　5 　　月　　26　　日
　　　　　　　　　臺南簡易庭  法 官 施介元
以上正本係照原本作成。 
如不服本判決，應於送達後20日內，向本院提出上訴狀並表明上
訴理由（須附繕本）。如委任律師提起上訴者，應一併繳納上訴
審裁判費。
中　　華　　民　　國　　111 　年　　5 　　月　　26　　日
                               書記官 曾怡嘉